【裁判字號】    92,交上易,228
【裁判日期】    921125
【裁判案由】    過失傷害
【裁判全文】
臺灣高等法院高雄分院刑事判決                  九十二年度交上易字第二二八號
    上  訴  人  臺灣高雄地方法院檢察署檢察官
    被      告  乙○○
右上訴人因被告過失傷害案件，不服臺灣高雄地方法院九十二年度交易字第二四二號
中華民國九十二年八月二十九日第一審判決（起訴案號：臺灣高雄地方法院檢察署九
十一年度偵字第一八二一五號），提起上訴，本院判決如左：
      主  文
原判決撤銷。
乙○○因過失傷害人，處拘役肆拾日，如易科罰金，以佰元折算壹日。
      事  實
一、乙○○於民國九十一年四月二日十七時四十分許，駕駛車號Ｅ八─二○六○號自
    小客車，沿高雄市三民區○○○路由南向北行駛欲左轉進入承德路口時，應注意
    汽車行駛至交岔路口時，本應注意轉彎車應暫停讓直行車先行，且應隨時注意車
    前狀況，隨時採取必要之安全措施，且依當時之情況並無不能注意情事，於民族
    一路當時係雙向綠燈號誌，疏未注意轉彎車應暫停讓直行車先行及車前狀況，貿
    然由民族一路左轉至承德路口，適有丙○○騎乘車號ＹＮＳ─○一五號機車搭載
    溫婷婷，沿民族一路機車道由北往南行駛，亦疏未注意車前狀況，採取必要之安
    全措施而閃避不及，致丙○○機車之左前側與乙○○之自小客車之右前側車門發
    生碰撞，丙○○人車倒地，造成丙○○受有左側股骨骨幹骨折，右側下顎骨髁下
    骨折左側下顎骨骨角骨折之傷害。
二、案經丙○○訴由高雄市政府警察局三民第一分局移送臺灣高雄地方法院檢察署檢
    察官偵查起訴。
      理  由
一、訊據被告乙○○否認有前揭過失傷害犯行，辯稱：伊在左轉專用車道暫停，俟左
    轉專用燈亮時始接續左轉，又依現場事故調查表顯示，被告駕駛車輛已左轉越過
    民族一路，欲進入承德街時始遭告訴人駕駛機車撞及，是告訴人係以時速每小時
    四十公里之速度闖紅燈，伊無交通違規之過失云云。經查：
  (一)被告於前述時、地如何因駕車左轉，而與對向直行之告訴人所駕機車碰撞，導致
    告訴人因而受有前開傷勢等事實，業據告訴人迭於警訊、偵查、原審指證明確（
    見警卷第二頁，偵卷第八頁，原審卷第二三頁），核與證人溫婷婷於偵查中所證
    「當時民族一路是綠燈直行，我們的車速約二、三十公里，未見到對方左轉」大
    致相符（見偵卷第八頁），並有診斷證明書、道路交通事故調查報告表、現場圖
    、現場照片等件附卷可佐（見警卷第四、十、十四頁，原審卷第二六頁）。
  (二)本件事故發生原因，雖經高雄市行車事故鑑定委員會鑑定認為係屬號誌爭議，未
    能鑑定一節（見偵卷第十六頁），然證人陳鴻毅（現場處理交通員警）亦於本院
    證述「民族一路方向燈號為綠燈時，被告亦可左轉承德路，但直行車路權較大」
    等語（見本院卷第五七頁），又參以告訴人於偵查中所稱「在被告之前已有二輛
    車先行通過」，則告訴人行車方向號誌若為紅燈，豈有不繼續等待之理，是衡之
    常情，自以前開告訴人、證人所述「民族一路是綠燈直行」較合於事實，且觀之
    民族一路北向南機車道之路寬為六公尺，而現場兩車擦撞後靜止時，被告之自小
    客車之後端距離民族一路北向南之機車道與汽車道間之安全島為四點八公尺，此
    有道路交通事故調查報告表在卷可查，被告左轉彎時若有注意車前狀況，則其應
    得以預見在機車道上告訴人之來車，亦徵其疏於注意車前狀況。
  (三)案發地點之高雄市三民區○○○路與承德街口，承德街係東向西單行道，且於民
    族一路紅燈管制時，開放紅燈左轉（由南轉西）承德路，此有高雄市政府交通局
    九十二年七月二十五日高市交四字第０九二００一四四一三號函在卷可稽（原審
    卷第三二頁），核與被告提出之路口照片二張相符，是被告自民族一路由南向北
    行駛左轉承德街時，並無起訴書所敘「被告由南左轉西向之承德街係逆向」之情
    。然該路口之民族一路北向，固有左轉專用方向燈之事實，但被告所辯其「其係
    於民族一路紅燈管制時始開放左轉方向燈」，雖舉該路口有一替代役警員可以證
    明云云（見本院卷第三二、三五頁），惟經本院函詢轄區警局（高雄市政府警察
    局民族路、十全路派出所）結果，均據函稱「肇事路口該單位【無】替代役男在
    場執勤」，並有該肇事路口執勤報告及勤務表在卷（本院卷第四四至四八頁），
    則被告所辯「其依左轉綠燈時左轉」一節，實乏積極證據足佐，尚難採信。
  (四)告訴人於員警現場處理時稱當時行車速度約每小時四十公里（見警訊卷第十一頁
    ），而證人溫婷婷則稱「約二十至三十公里」（見警訊卷第三頁背面、偵查卷第
    八頁背面），雖其二人所陳時速有差異，但均足認告訴人當時係直行之車速，至
    於被告如何於下班交通尖峰、行車擁擠路段，而能接續前二部車左轉，純屬當時
    車況之情形，無從據此而認被告即屬「依左轉綠燈時左轉」。
  (五)按汽車行駛時，駕駛人應注意車前狀況，並隨時採取必要之安全措施；又汽車行
    駛至交岔路口，轉彎車應暫停讓直行車先行，道路交通安全規則第九十四條第三
    項、第一百零二條第一項第六款各定有明文。其中該規則第一百零二條第六款但
    書固有：「但直行車尚未進入交岔路口，而轉彎車已達中心處開始轉彎，直行車
    應讓轉彎車先行」之規定，但以民族一路雙向有分隔島之快、慢車道設計路況，
    以此寬廣路面而論所謂「轉彎車已達中心處開始轉彎」之「中心處」，應指告訴
    人行駛慢車道「中心處」，而非被告開始轉彎所處快車道之「中心處」，復參照
    前開證人陳鴻毅所稱「直行車路權較大」之情，足認當時被告雖係綠燈可以左轉
    ，但其路權較小，仍應注意告訴人直行車輛之狀況，而遵守「轉彎車應讓直行車
    先行」之規定，又依卷附之交通事故調查報告表所載路況，被告並無不能注意之
    情，其竟疏未注意貿然左轉肇事，足見被告對於告訴人前開傷害之發生自有過失
    ，至於告訴人駕駛機車亦疏未注意車前狀況，尚不影響被告之過失責任認定。
  (六)綜上所述，被告所辯上情，無非卸責之詞，委無足取。本件事證明確，被告前揭
    過失傷害犯行，足堪認定。
二、核被告駕車肇事致告訴人受傷所為，係犯刑法第二百八十四條第一項前段之過失
    傷害罪，又本件肇事當時之交通事故報案紀錄，雖無報案人之姓名、電話（本院
    卷第五十、五一頁），但證人陳鴻毅於本院證述「我們到現場還不知誰肇事，談
    話紀錄表記載被告報案，就表示現場是被告向我們表示是他肇事」甚明（見本院
    卷第五七頁），足認被告對於前揭犯行構成自首，應減輕其刑。
三、原判決未予詳查本案相關之直接與間接證據，遽信被告所辯而諭知無罪之判決，
    即有未洽。公訴人提起上訴指摘原判決不當，為有理由，應予以撤銷改判。爰審
    酌被告一時失慮而犯本罪，犯罪手段與情節危及告訴人身體傷勢之程度，並念其
    尚無犯罪前科之素行尚佳（見本院卷第十三、十四頁之臺灣高等法院被告全國前
    案紀錄表）等一切情狀，量處如主文第二項所示之刑，並諭知易科罰金之折算標
    準。
據上論結，應依刑事訴訟法第三百六十九條第一項前段、第三百六十四條、第二百九
十九條第一項前段，刑法第二百八十四條第一項前段、第六十二條、第四十一條第一
項前段，罰金罰鍰提高標準條例第一條前段、第二條，判決如主文。
本案經檢察官鄭文貴到庭執行職務。
中    華    民    國      九十二      年      十一      月     二十五   日
                              臺灣高等法院高雄分院刑事第六庭
                                  審判長法官  王憲義
                                        法官  謝靜雯
                法官  張意聰
右甲本證明與原本無異。
不得上訴。
                                  法院書記官  王婉蓉
中    華    民    國      九十二      年      十一      月    二十五    日
附錄：本判決論罪科刑法條：
刑法二百八十四條第一項前段
因過失傷害人者，處六月以下有期徒刑、拘役或五百元以下罰金。


司法院資訊處製作；財團法人民間司法改革基金會備份。
